【裁判字號】    98,交上易,275
【裁判日期】    981013
【裁判案由】    過失傷害
【裁判全文】
臺灣高等法院刑事判決               98年度交上易字第275號
上  訴  人
即  被  告  甲○○
上列上訴人因過失傷害案件，不服臺灣臺北地方法院98年度交易
字第307號，中華民國98年7月29日第一審判決（起訴案號：臺灣
臺北地方法院檢察署98年度偵字第5436號），提起上訴，本院判
決如下：
    主  文
上訴駁回。
    事實及理由
一、本案經本院審理結果，認第一審判決以上訴人即被告甲○○
    係犯刑法第284條第1項前段之過失傷害罪。被告合於刑法第
    62條前段所定，對於未發覺之犯罪自首而接受裁判之要件，
    減輕其刑。並審酌被告前並無犯罪前科，因開車一時疏忽而
    肇事，對告訴人所造成之傷害非輕，告訴人也有未注意車前
    狀況及超速行駛同為本件交通事故發生之原因，及被告犯罪
    後否認犯行，一再飾詞卸責之態度，迄未能與告訴人就民事
    賠償達成和解等一切情狀，判決被告「甲○○因過失傷害人
    ，處拘役貳拾日，如易科罰金，以新臺幣壹仟元折算壹日。
    」；認事用法及量刑均無不當，應予維持，並引用第一審判
    決書記載之事實、證據及理由（如附件原審判決書）。
二、本案事證已明。被告仍執前詞否認有過失行為，而指摘原判
    決不當。本院認為無理由，應予駁回。
據上論斷，應依刑事訴訟法第373條、第368條，判決如主文。
本案經檢察官沈明倫到庭執行職務。
中    華    民    國    98    年    10    月    13    日
                  刑事第一庭審判長法  官  葉騰瑞
                                  法  官  莊明彰
                                  法  官  王炳梁
以上正本證明與原本無異。
不得上訴。
                                  書記官  陳佳伶
中    華    民    國    98    年    10    月    14    日
附錄本案論罪科刑法條全文：
中華民國刑法第284條第1項：
因過失傷害人者，處6月以下有期徒刑、拘役或5百元以下罰金，
致重傷者，處1年以下有期徒刑、拘役或5百元以下罰金。
附件：
臺灣臺北地方法院刑事判決             98年度交易字第307號
公  訴  人  臺灣臺北地方法院檢察署檢察官
被      告  甲○○  男  64歲（民國○○年○○月○○日生）
                    住臺北縣石碇鄉中民村排寮5號
                    身分證統一編號：Ｚ000000000號
上列被告因犯過失傷害案件，經檢察官提起公訴（九十八年度偵
字第五四三六號），本院判決如下：
    主    文
甲○○因過失傷害人，處拘役貳拾日，如易科罰金，以新臺幣壹
仟元折算壹日。
    事    實
一、甲○○於民國九十七年十二月二十四日上午某時許，駕駛高
    美貞所有車牌號碼五Ａ—二一八一號自用小客車，沿臺一○
    六線道路由木柵往石碇方向行駛，欲返回其位在臺北縣石碇
    鄉中民村排寮五號住處，行近臺北縣石碇鄉雙溪三三號對面
    附近時，為下車向丁○○所經營位在臺北縣石碇鄉雙溪四一
    之一號之檳榔攤購買飲料，乃將上開自用小客車停放在臺北
    縣石碇鄉雙溪三三號對面附近路邊（起訴書誤載為臺北縣石
    碇鄉溪臺一○六線雙溪三三號前路邊），嗣於同日上午十時
    三十分許，甲○○購買飲料後，欲駕駛前開自用小客車起步
    往左駛入臺一○六線道路木柵往石碇方向之車道行駛離去時
    ，本應注意車輛起駛前，應顯示方向燈，注意前後左右有無
    障礙或車輛行人，並應讓行進中之車輛行人優先通行，而依
    當時為天候晴、日間有自然光線，道路路面狀況乾燥、無缺
    陷、無障礙物，且視距良好之柏油縣道，並無不能注意之情
    事，竟疏未確實察看左後方有無來車，即貿然以大角度駕駛
    上開自用小客車起步駛入臺一○六線道路木柵往石碇方向之
    車道，適有乙○○騎乘其父丙○○所有車牌號碼三○七—Ｃ
    ＵＸ號重型機車，沿同路段由木柵往石碇方向行駛至該處，
    違反汽車行駛時，駕駛人應注意車前狀況，並隨時採取必要
    之安全措施及行車之速度應依標誌或標線之規定，無速限標
    誌或標線者，行車時速不得超過五十公里，但在未劃設車道
    線、行車分向線或分向限制線之道路，或設有快慢車道分隔
    線之慢車道，時速不得超過四十公里之規定，在速限每小時
    四十公里之臺一○六線道路上，未注意車前狀況，貿然以超
    過時速四十公里之速度行駛，因而閃避不及，致使甲○○駕
    駛之自用小客車車頭左側撞擊乙○○騎乘之重型機車右後方
    ，造成乙○○騎乘之前開重型機車人、車倒地，乙○○因而
    受有左第二指骨骨折之傷害。嗣經甲○○搭載乙○○前往位
    在臺北市○○區○○路三段一一一號之臺北市立萬芳醫院—
    委託財團法人私立臺北醫學大學辦理路上，乙○○通知丙○○本件交通事故發生，經丙○○報警處理，於前往處理車禍
    事故之警員王秉琮到達現場處理時，甲○○在場並於有偵查
    權限之警員王秉琮未發覺其姓名與犯罪情節之前，主動供出
    自己之年籍與肇事經過而接受裁判。
二、案經乙○○訴由臺北縣政府警察局新店分局報請臺灣臺北地
    方法院檢察署檢察官偵查起訴。
    理    由
壹、證據能力部分：
  一、按除顯有不可信之情況外，從事業務之人於業務上或通常
      業務過程所須製作之紀錄文書、證明文書得為證據，刑事
      訴訟法第一百五十九條之四第二款定有明文。經查，臺北
      市立萬芳醫院—委託財團法人私立臺北醫學大學辦理病歷
      、急診護理記錄、急診病歷記錄、臺北市立萬芳醫院急診
      醫囑單、臺北市萬芳醫院急診處分箋、臺北市立萬芳醫院
      放射診斷科一般攝影檢查報告及臺北市立萬芳醫院門診處
      分箋均為從事業務之人於業務上所須製作之紀錄文書，可
      信度甚高，復查無顯有不可信之情況，依前開刑事訴訟法
      第一百五十九條之四第二款之規定，自均得為證據。
  二、按被告以外之人於偵查中向檢察官所為之陳述，除顯有不
      可信之情況者外，得為證據，刑事訴訟法第一百五十九條
      之一第二項亦有明定。查，告訴人乙○○、證人丁○○於
      九十八年四月七日、五月二十五日偵查中分別以證人身分
      具結向檢察官所為之證述，均無何顯不可信之情況，依前
      開規定，均得為證據。
  三、按被告以外之人於審判外之言詞或書面陳述，除法律有規
      定者外，不得作為證據。被告以外之人於審判外之陳述，
      雖不符前四條之規定，而經當事人於審判程序同意做為證
      據，法院審酌該言詞陳述或書面陳述作成時之情況，認為
      適當者，亦得為證據。當事人、代理人或辯護人於法院調
      查證據時，知有刑事訴訟法第一百五十九條第一項不得為
      證據之情形，而未於言詞辯論終結前聲明異議者，視為有
      前項之同意，刑事訴訟法第一百五十九條第一項、第一百
      五十九條之五分別定有明文。查，本院認定事實所憑之證
      據，部分屬傳聞證據，惟檢察官及被告甲○○均未於本院
      言詞辯論終結前聲明異議，本院審酌該等言詞或書面陳述
      作成之情況，並無非出於任意性或不正取供，或違法或不
      當情事，且客觀上亦無不可信之情況，堪認為適當，依刑
      事訴訟法第一百五十九條之五第二項規定，均得作為證據
      ，先予敘明。
貳、實體部分：
  一、訊據被告固坦承其於前揭時間，駕駛上開自用小客車在臺
      北縣石碇鄉雙溪三三號對面附近起步時，與告訴人騎乘之
      前開重型機車發生碰撞，造成告訴人騎乘之重型機車人、
      車倒地，告訴人因而受有左第二指骨骨折之傷害之事實，
      惟矢口否認有何過失傷害之犯行，辯稱：伊起步時有打方
      向燈，也有把頭轉出來看，是告訴人騎好快來撞伊，伊沒
      有過失云云。經查：
  （一）被告於前揭時間、地點，駕駛上開自用小客車，沿臺一
        ○六線道路由木柵往石碇方向行駛，欲返回其位在臺北
        縣石碇鄉中民村排寮五號住處，行近臺北縣石碇鄉雙溪
        三三號對面附近時，為下車向證人丁○○所經營位在臺
        北縣石碇鄉雙溪四一之一號之檳榔攤購買飲料，乃將上
        開自用小客車停放在臺北縣石碇鄉雙溪三三號對面附近
        路邊，嗣於同日上午十時三十分許，被告購買飲料後，
        欲駕駛前開自用小客車起步往左駛入臺一○六線道路木
        柵往石碇方向之車道行駛離去時，適有告訴人騎乘其父
        丙○○所有前揭重型機車，沿同路段由木柵往石碇方向
        行駛至該處，未注意車前狀況及行車之速度應依標誌或
        標線之規定，無速限標誌或標線者，行車時速不得超過
        五十公里，但在未劃設車道線、行車分向線或分向限制
        線之道路，或設有快慢車道分隔線之慢車道，時速不得
        超過四十公里之規定，在速限每小時四十公里之臺一○
        六線道路上，未注意車前狀況，貿然以超過時速四十公
        里之速度行駛，因而閃避不及，致使被告駕駛之自用小
        客車車頭左側與告訴人騎乘之重型機車右後方發生碰撞
        ，造成告訴人騎乘之前開重型機車人、車倒地，告訴人
        因而受有左第二指骨骨折之傷害等事實，業據被告於警
        詢、偵查及本院審理中供認屬實，並有道路交通事故現
        場圖、道路交通事故調查報告表（一）、道路交通事故
        調查報告表（二）、事故現場及車損照片、臺北市立萬
        芳醫院—委託財團法人私立臺北醫學大學辦理甲種診斷
        證明書、臺北市立萬芳醫院—委託財團法人私立臺北醫
        學大學辦理九十八年六月二十三日萬芳醫病字第○九八
        ○○○四六二五號函及其檢附臺北市立萬芳醫院—委託
        財團法人私立臺北醫學大學辦理病歷、急診護理記錄、
        急診病歷記錄、臺北市立萬芳醫院急診醫囑單、臺北市
        萬芳醫院急診處分箋、臺北市立萬芳醫院放射診斷科一
        般攝影檢查報告及臺北市立萬芳醫院門診處分箋等件在
        卷可稽，堪可採信。
  （二）又被告於上開時間、地點，欲駕駛前揭自用小客車起步
        往左駛入臺一○六線道路木柵往石碇方向之車道行駛離
        去時，疏未確實察看左後方有無來車，即貿然大角度駕
        駛上開自用小客車起步駛入臺一○六線道路木柵往石碇
        方向之車道，適有告訴人騎乘前開重型機車沿同路段由
        木柵往石碇方向行駛至該處，因而閃避不及，致使被告
        駕駛之前開自用小客車車頭左側與告訴人騎乘之重型機
        車右後方發生碰撞之事實，業據被告於九十八年一月二
        十日警詢時供稱：伊當時有將車窗搖下來往後看，但沒
        有看到他的車輛，伊不清楚與對方車輛的那個部位發生
        碰撞等語，復於九十八年四月二十七日偵查中供稱：伊
        把車子彎出來要直行，伊有把車窗搖下來，看沒有車，
        也有打方向燈，伊的車子還沒有轉正就被撞到了等語明
        確，復經告訴人於九十八年五月二十五日偵查中到庭指
        訴：被告的車子撞到伊的右後方。伊前面的輪胎是完好
        的等語，可見被告係於車輛起駛後才看見告訴人騎乘之
        前開重型機車，足認被告駕駛上開自用小客車，自臺北
        縣石碇鄉雙溪三三號對面附近路邊起步往左駛入臺一○
        六線道路木柵往石碇方向之車道行駛離去時，疏未注意
        觀察其左後方來車動態，且未注意該路段是否已完全淨
        空，即率爾起步行駛，是被告自有過失甚明。
  （三）被告雖辯稱：伊起步時有打方向燈，也有把頭轉出來看
        ，是告訴人騎來撞伊，伊沒有過失云云，而證人丁○○
        於九十八年五月二日警詢、九十八年五月二十五日偵查
        及本院九十八年七月十五日審理時亦均證稱：甲○○的
        車子一出去就被機車撞到云云、證人戊○○於本院同一
        審判期日中亦到庭證稱：被告那個車頭慢慢轉出來之後
        ，機車的速度滿快的，也沒有煞車，就直接撞上去了，
        撞到汽車的前面保險桿云云。惟證人丁○○、戊○○於
        本件交通事故發生時，均身處在上開檳榔攤內，依一般
        常情，自不會特別注意到馬路上車輛行駛狀況，遑論是
        被告是否確有搖下車窗往後看等細節情形，則於本件交
        通事故發生時，證人丁○○、戊○○是否確有目睹本案
        發生，顯非無疑。再者，告訴人於九十八年四月二十七
        日以證人身分到庭結證稱：伊那時是要去上學，行駛在
        臺一○六線道路上，伊是在靠近雙黃線的地方直線行駛
        ，那裡的道路是直的，被告的車停在路邊，突然要迴轉
        等語，而當時為天候晴、日間有自然光線，道路路面狀
        況乾燥、無缺陷、無障礙物，且視距良好之柏油縣道，
        並無不能注意之情形一節，有道路交通事故調查報告表
        （一）及現場照片等件在卷可佐，果被告於車輛起駛前
        ，確有注意前後左右有無障礙或車輛行人，何以會未見
        在臺一○六線道路上，靠近雙黃線直線行駛之告訴人所
        騎乘之前開重型機車？參以本案車損狀況，告訴人騎乘
        之重型機車係右後方車身遭撞擊，該機車前方車輪並無
        任何毀損，而被告所駕駛之自用小客車則係車頭左側有
        破損，此有車損照片在卷可憑，衡之告訴人騎乘之重型
        機車車身受損部位在右後方車身且較後，被告駕駛之自
        用小客車車身受損部位在車頭左側且較前，可見係被告
        駕駛之自用小客車之車頭左側撞擊告訴人駕駛之重型機
        車右後方車身，且被告於起步時，實未注意左方來車。
        是證人丁○○、戊○○前開證述均與客觀車損照片所示
        不合，顯有迴護被告之情形，不足採信。是被告辯稱：
        係告訴人來撞伊，伊無過失云云，並非可採。
  （四）另被告於警詢、偵查及本院審理中堅詞辯稱：告訴人車
        速好快等語。經查，告訴人雖於警詢時指稱：伊當時車
        速約時速四十公里云云。惟告訴人於本院九十八年七月
        十五日審理時以證人身分到庭證稱：當天伊是要去華梵
        大學上課，是十點的課，那是期中考，伊原本以為不用
        考，所以遲到了，伊那時候車速是四十幾左右，在碰撞
        前沒有看到被告車輛開出來等語，而證人丁○○於本院
        同一審判期日中證稱：當時機車的車速大約六十幾等語
        ，足認告訴人於事故發生時之車速應已超過時速四十公
        里無訛，是被告辯稱告訴人車速很快，應屬真實，告訴
        人於警詢時指稱：伊車速只有時速四十公里云云，則無
        所據。按行車速度，依速限標誌或標線之規定，無速限
        標誌或標線者，行車時速不得超過五十公里。但在未劃
        設車道線、行車分向線或分向限制線之道路，或設有快
        慢車道分隔線之慢車道，時速不得超過四十公里；又汽
        車行駛時，駕駛人應注意車前狀況及兩車併行之間隔，
        並隨時採取必要之安全措施，道路交通安全規則第九十
        三條第一項第一款及第九十四條第三項分別定有明文。
        本件告訴人本應注意前述規定，且亦非不能注意，竟疏
        未注意，逕在速限每小時四十公里之臺一○六線道路上
        ，未注意車前狀況，貿然以超過時速四十公里之速度行
        駛，而與被告所駕駛之自用小客車發生碰撞，揆諸前述
        道路交通安全規則第九十三條第一項第一款、第九十四
        條第三項之規定，告訴人對本件車禍之發生，亦同有過
        失甚明。
  （五）按車輛起駛前應顯示方向燈，注意前後左右有無障礙或
        車輛行人，並應讓行進中之車輛行人優先通行，道路交
        通安全規則第八十九條第一項第六款定有明文。本件本
        件被告為自用小客車駕駛人，於上開時間、地點，駕駛
        自用小客車，自臺北縣石碇鄉雙溪三三號對面附近路邊
        起步往左駛入臺一○六線道路木柵往石碇方向之車道行
        駛離去時，自應遵守前揭道路交通安全規則之規定，且
        依當時為天候晴、日間有自然光線，道路路面狀況乾燥
        、無缺陷、無障礙物，且視距良好之柏油縣道，並無不
        能注意之情況，竟疏未確實察看左後方有無來車，即貿
        然以大角度駕駛上開自用小客車起步駛入臺一○六線道
        路木柵往石碇方向之車道，致使其駕駛之自用小客車車
        頭左側與告訴人騎乘之重型機車右後方車身發生碰撞，
        其對本件事故之發生有過失甚為明確。又告訴人受有左
        第二指骨骨折之傷害一情，已如前述，而其前開所受之
        傷害與被告之過失間亦有相當因果關係，至為灼然。
  （六）綜上所述，被告所辯無非推諉卸責之詞，不足採信。本
        件事證明確，被告犯行堪予認定，應依法論科。
  二、核被告所為，係犯刑法第二百八十四條第一項前段之過失
      傷害罪。又被告於肇事後，警員前往現場處理時，在其上
      開犯行未為任何有偵查犯罪職權之公務員已知悉前，不逃
      避接受裁判而當場向警員自首，承認其為肇事人，此有記
      載被告自首情形之臺北縣政府警察局新店分局交通分隊警
      員王秉琮所填具之臺北縣政府警察局新店分局道路交通事
      故肇事人自首情形紀錄表一紙附卷可稽，是被告既已向該
      管公務員申述犯罪事實，而不逃避接受裁判，已合於刑法
      第六十二條前段所定對於未發覺之犯罪自首而接受裁判之
      要件，依該條規定減輕其刑。爰審酌被告前並無前科、素
      行良好，此有臺灣高等法院被告前案紀錄表一份在卷可憑
      ，因一時疏忽而肇事，對告訴人所造成之傷害非輕，告訴
      人未注意車前狀況及超速行駛同為本件交通事故發生之原
      因，犯後否認犯行，一再飾詞卸責，未見悔意反省，態度
      不佳，迄今未能與告訴人就民事賠償達成和解等一切情狀
      ，爰量處如主文所示之刑，併諭知易科罰金之折算標準。
據上論斷，應依刑事訴訟法第二百八十四條之一、第二百九十九
條第一項前段，刑法第二百八十四條第一項前段、第六十二條前
段、第四十一條第一項前段，刑法施行法第一條之一第一項、第
二項前段，判決如主文。
本案經檢察官黃兆揚到庭執行職務
中    華    民    國    98    年    7     月    29    日
                臺灣臺北地方法院交通法庭
                    法      官  雷淑雯
以上正本證明與原本無異。
如不服本判決，應於判決送達後十日內向本院提出上訴狀（應抄
附繕本）。告訴人或被害人如對於本判決不服者，應具備理由請
求檢察官上訴，其上訴期間之計算係以檢察官收受判決正本之日
期為準。
                    書  記  官  胡詩唯
中    華    民    國    98    年    7     月    29    日
附錄本案論罪科刑法條全文
中華民國刑法第二百八十四條
因過失傷害人者，處六月以下有期徒刑、拘役或五百元以下罰金
，致重傷者，處一年以下有期徒刑、拘役或五百元以下罰金。
從事業務之人，因業務上之過失傷害人者，處一年以下有期徒刑
、拘役或一千元以下罰金，致重傷者，處三年以下有期徒刑、拘
役或二千元以下罰金。


司法院資訊處製作；財團法人民間司法改革基金會備份。
